【裁判字號】    95,交易,300
【裁判日期】    950914
【裁判案由】    公共危險
【裁判全文】
臺灣臺中地方法院刑事判決             95年度交易字第300號
公  訴  人  臺灣臺中地方法院檢察署檢察官
被      告  甲○○原名吳朝良.
選任辯護人  顏光嵐律師
上列被告因公共危險等案件，經檢察官先後提起公訴（95年度偵
字第7336號、95年度偵字第13046號），經本院合併審理後，判
決如下：
    主    文
甲○○服用酒類，不能安全駕駛動力交通工具而駕駛，處有期徒
刑月；又因過失傷害人，處有期徒刑肆月；又駕駛動力交通工
具肇事，致人受傷而逃逸，處有期徒刑拾月。應執行有期徒刑壹
年肆月。
    犯罪事實
一、甲○○前因犯業務過失致死罪，經最高法院於民國八十二年
    十一月十九日以八十二年度台上字第六二七○號判處有期徒
    刑十月，於八十三年十月二十五日縮刑期滿執行完畢；又因
    犯駕車肇事逃逸罪、醉態駕車罪經臺灣板橋地方法院於九十
    四年七月二十二日以九十四年度交簡字第六○八號判處有期
    徒刑八月，緩刑四年，拘役四十日，如易科罰金以銀元三百
    元折算一日（不構成累犯）。甲○○於緩刑期內之九十五年
    三月十四日晚間，飲酒後已達不能安全駕駛動力交通工具之
    程度，猶駕駛車牌號碼AD-5751號自用小客車，沿台中市北
    屯區○○○路由北往南方向行駛，於同日二十二時十分許，
    途經旱溪東路二段四五六號前時，因飲酒後操控車輛能力已
    受影響，本應注意在劃有分向限制線之路段，不得駛入來車
    之車道內，且依當時情形，又無不能注意之情事，竟疏於注
    意，未遵守標線指示侵入對向車道，因而衝撞戊○○所駕駛
    ，於對向車道直行之車牌號碼9539-GA號自用小客車，致戊
    ○○受有兩手挫傷血腫之傷害。詎甲○○於肇事致人受傷後
    ，未採取救護或其他必要措施，反而另基於肇事逃逸之犯罪
    故意，下車步行逃離現場，戊○○見狀遂報警處理，警員趕
    抵車禍現場後旋於附近之旱溪東路河堤旁查獲甲○○，因甲
    ○○拒絕接受呼氣酒精濃度檢測，警方乃於同日晚間二十三
    時四十六分，將其送往中國醫藥大學附設醫院抽血檢測，結
    果其血液中酒精濃度為225.9mg/dl（換算成呼氣酒精濃度為
    1.13mg/l）。
二、案經臺中市警察局第五分局報告臺灣臺中地方法院檢察署檢
    察官及戊○○訴由台中市警察局第五分局報告臺灣臺中地方
    法院檢察署檢察官偵查起訴。
    理    由
一、訊據被告甲○○矢口否認有上開酒後駕車、過失傷害及肇事
    逃逸之犯行，其所辯及選任辯護人辯護意旨要以：事故當晚
    十八時許，被告一人駕駛車牌號碼AD-5751號汽車到旱溪釣
    魚，車輛停在堤旁路邊，車子沒有上鎖，且將鑰匙放在車內
    置物箱。被告下車後步行至溪邊釣魚喝酒，不知道為何後來
    其所停放之汽車會與告訴人戊○○所駕駛之車牌號碼9539-G
    A號汽車發生碰撞。又被告並非現行犯，警方到場後非法逮
    捕被告，因此而取得之中國醫藥大學附設醫院檢驗檢查報告
    並無證據能力云云。經查：
（一）道路交通管理處罰條例第三十五條第五項規定：「汽車駕
      駛人肇事拒絕接受或肇事無法實施酒精濃度測試之檢定者
      ，應由交通勤務警察或依法令執行交通稽查任務人員，將
      其強制移由受委託醫療或檢驗機構對其實施血液或其他檢
      體之採樣及測試檢定。」從而，實務上警方對有意識且配
      合接受測試之肇事駕駛人，係直接以儀器測其呼氣酒精濃
      度，其測得數值單位通常以mg/l(毫克/公升)表示；若肇
      事之駕駛人，拒絕接受呼氣酒精濃度測試，或因傷重昏迷
      或死亡而無法施測時，則會將其送醫院抽血測定其血液酒
      精濃度，其測得數值單位通常以mg/dl(毫克/公合)表示。
      本件被告駕車肇事（理由詳於後述），拒絕接受酒精濃度
      測試之檢定，警方遂依前開規定將被告強制移由中國醫藥
      大學附設醫院抽血檢測等情，業經承辦警員丁○○於本院
      九十五年八月三日審理時具證述明確，足徵中國醫藥大學
      附設醫院檢驗檢查報告係合法取得之證據，有證據能力，
      被告對此爭執，並非可採。
（二）關於被告於上開時地酒後駕車侵入對向車道肇事，致戊○
      ○受傷，及肇事後隨即逃逸等犯罪事實，業據告訴人戊○
      ○於偵審中，證人即到場處理之警員丁○○、丙○○、乙
      ○○於本院審理時具結證述綦詳，互核證詞內容均甚吻合
      ，該四名證人與被告復無怨隙，而無誣諂之可能，又戊○
      ○於事故發生後接受警方呼氣酒精濃度測試，結果為合格
      無酒精反應（有酒精測定紀錄單在卷可稽），其意識應屬
      清晰而無誤認之虞，故前開證人證詞自屬可採。反觀被告
      所辯其將車輛停在河堤旁路邊，車子未上鎖，且將鑰匙放
      在車內置物箱等詞，顯悖常情；另辯稱停車後係至旱溪釣
      魚喝酒云云，惟案發後卻無從帶同警方尋得釣具、酒瓶等
      物品（此經前開三名警員證人於本院審理中具結證述明確
      ），足徵被告所辯不實。又被告為警查獲時係赤腳，而車
      牌號碼AD-5751號汽車之駕駛座下遺有被告所穿鞋子（此
      經前開四名證人於本院審理中證述綦詳，且為被告所不爭
      執），亦可徵被告肇事後急促忙亂逃離現場之情。此外，
      並有中國醫藥大學附設醫院檢驗檢查報告（被告血液酒精
      濃度為225.9mg/dl，換算成呼氣酒精濃度為1.13mg/l）、
      道路交通事故現場圖、道路交通事故調查報告表、現場照
      片、澄清綜合醫院診斷證明書等件附卷可稽。
（三）按刑法第一百八十五條之三之醉態駕駛罪係「抽象危險犯
      」，不以發生具體危險為必要，參考德國、美國之認定標
      準，對於呼氣酒精濃度已達0.55mg/l以上，肇事率為一般
      正常人之十倍，認為已達「不能安全駕駛」之標準；至於
      上揭數值以下之行為，如輔以其他客觀事實得作為「不能
      安全駕駛」之判斷時，亦應依刑法第一百八十五條之三之
      規定移送法辦處以刑罰，此經法務部八十八年五月十八日
      法八八字第００一六六九函釋甚明。被告呼氣酒精濃度高
      達1.13mg/l，顯已超逾前揭標準值甚多，堪認其已達於不
      能安全駕駛動力交通工具之程度。
（四）次按「駕駛人駕駛汽車，應遵守道路交通標誌、標線、號
      誌之指示」、「在劃有分向限制線之路段，不得駛入來車
      之車道內」、「汽車駕駛人飲用酒類或其他類似物後其吐
      氣所含酒精濃度超過每公升0.25毫克或血液中酒精濃度超
      過百分之0.05以上者，不得駕車」、「分向限制線，用以
      劃分路面成雙向車道，禁止車輛跨越行駛，並不得迴轉」
      ，道路交通安全規則第九十條、第九十七條第一項第二款
      、第一百十四條第二款、道路交通標誌標線號誌設置規則
      第一百六十五條第一項分別定有明文。被告駕駛自用小客
      車自應注意上述道路交通安全規定，而肇事當時，被告並
      無不能注意之情事，其竟疏未注意及此，而貿然飲酒過量
      ，駕車駛入來車之車道肇事致人受傷，其有應注意能注意
      而不注意之過失責任，且告訴人因本件車禍受傷，與被告
      之過失行為間具有相當因果關係，至為灼然。
（五）又按汽車駕駛人駕駛汽車肇事致人受傷或死亡，應即採取
      救護或其他必要措施，並向警察機關報告，不得駛離或逃
      逸，道路交通管理處罰條例第六十二條第一項定有明文。
      蓋因道路交通事故之發生，常非於己之鄰親家里，時有告
      救不能情事，乃課以肇事者須即採取救護或其他必要措施
      ，並應向警察機關報告之法定義務，以防因就醫延誤致生
      無謂傷亡，並俾得通知傷亡者家屬到場，以明責任，是凡
      肇事人於行車肇事致人受傷或死亡，未即採取救護或其他
      必要措施，並向警察機關報告，即駕車逃逸者，均應依該
      規定處罰，至其嗣後是否受刑事訴追及已否與被害人達成
      民事和解，賠償損失，對其應受處罰乙節，並不生影響。
      職故，汽車駕駛人駕駛汽車肇事，不論其責任之歸屬為何
      ，即有義務留在肇事現場，採取救護或其他必要措施，並
      向警察機關報告，以維護他人之生命與其他用路人之交通
      安全。其立法目的，既係促使駕駛人於肇事致死傷後，能
      對被害人即時救護，報告警察機關，以減少死傷，是該罪
      之成立祇以行為人有駕駛動力交通工具肇事，致人死傷而
      逃逸之事實為已足，至行為人之肇事有否過失，則非所問
      （最高法院九十二年度台上字第四四六八號判決意旨參照
      ）。本案被告逆向駕駛車輛撞擊告訴人所駕車輛，造成告
      訴人受有兩手挫傷血腫之傷害，對告訴人當場受有傷害應
      有認識，其竟未採取救護或其他必要措施，並向警察機關
      報告，即行離去，嗣經警循線查獲，所為顯屬肇事逃逸之
      犯行。本案事證已臻明確，被告犯行至堪認定。
二、論罪科刑部分：
（一）核被告所為，係犯刑法第一百八十五條之三之酒後不能安
      全駕駛動力交通工具而駕駛罪、刑法第二百八十四條第一
      項前段之過失傷害罪及刑法第一百八十五條之四之駕駛動
      力交通工具肇事致人受傷而逃逸罪。
（二）刑法第二百八十四條第一項前段之過失傷害罪，法定刑得
      處五百元以下罰金，然被告行為後，於九十五年六月十四
      日增訂之刑法施行法第一條之一規定：「中華民國九十四
      年一月七日刑法修正施行後，刑法分則編所定罰金之貨幣
      單位為新臺幣。九十四年一月七日刑法修正時，刑法分則
      編未修正之條文定有罰金者，自九十四年一月七日刑法修
      正施行後，就其所定數額提高為三十倍。但七十二年六月
      二十六日至九十四年一月七日新增或修正之條文，就其所
      定數額提高為三倍。」且九十四年二月二日公布九十五年
      七月一日施行之刑法第三十三條第五款修正為：「主刑之
      種類如下：五、罰金：新臺幣一千元以上，以百元計算之
      」，是依修正後之法律，刑法第二百八十四條第一項前段
      過失傷害罪所得科處之罰金刑最高為新臺幣一萬五千元、
      最低為新臺幣一千元；而被告行為時適用之罰金罰鍰提高
      標準條例第一條前段規定：「依法律應處罰金、罰鍰者，
      就其原定數額得提高為二倍至十倍。但法律已依一定比率
      規定罰金或罰鍰之數額或倍數者，依其規定」、現行法規
      所定貨幣單位折算新臺幣條例第二條規定：「現行法規所
      定金額之貨幣單位為圓、銀元或元者，以新臺幣之三倍折
      算之」，及修正前刑法第三十三條第五款規定: 「主刑之
      種類如下：五、罰金：一元以上」，是依行為時之法律，
      刑法第二百八十四條第一項前段過失傷害罪所得科處之罰
      金刑最高為新臺幣一萬五千元、最低為新臺幣三十元。因
      此，比較上述修正前、後之刑罰法律，自以被告行為時之
      舊法即依修正前刑法第三十三條第五款，並配合罰金罰鍰
      提高標準條例第一條前段，對被告為有利。另依修正後之
      法律，刑法第一百八十五條之三之醉態駕駛罪所得科處之
      罰金刑最高為新臺幣九萬元（三萬元乘以三）、最低為新
      臺幣一千元；然依被告行為時之刑罰法律，即刑法第三十
      三條第五款規定之罰金最低額一元計算，該罪之罰金刑最
      高為銀元三萬元，最低額為銀元一元，若換算為新臺幣，
      最高額雖與新法同為新臺幣九萬元，然最低額僅為新臺幣
      三元。因此，比較上述修正前、後之刑罰法律，自應以被
      告行為時關於科處罰金刑之法律較有利於被告。
（三）另按汽車駕駛人，無駕駛執照駕車、酒醉駕車、吸食毒品
      或迷幻藥駕車、行駛人行道或行經行人穿越道不依規定讓
      行人優先通行，因而致人受傷或死亡，依法應負刑事責任
      者，加重其刑至二分之一，道路交通管理處罰條例第八十
      六條第一項定有明文，被告於服用酒類後，吐氣酒精濃度
      達1.13mg/l ，猶駕駛動力交通工具，因而致人受傷，依
      法應負刑事責任，故應就其所犯過失傷害罪部分，依道路
      交通管理處罰條例第八十六條第一項之規定，加重其刑。
（四）被告所犯上開三罪間，犯意各別，罪名互異，應予分論併
      罰。
（五）被告行為後，刑法第五十一條第五款已修正數罪併罰定其
      應執行者：「宣告多數有期徒刑者，於各刑中之最長期以
      上，各刑合併之刑期以下，定其刑期。但不得逾三十年。
      」與舊法規定之數罪併罰定其應執行者：「宣告多數有期
      徒刑者，於各刑中之最長期以上，各刑合併之刑期以下，
      定其刑期。但不得逾二十年。」之規定有所不同，此為影
      響行為人刑罰之法律效果，是被告行為後法律已有所變更
      ，經比較新舊法之結果，自以舊法規定之定應執行刑之上
      限為二十年對行為人較為有利，新法之規定對於被告並無
      較為有利之情形，應依刑法第二條第一項前段之規定，適
      用被告行為時之舊法，而定其應執行之刑。
（六）爰審酌被告曾犯業務過失致死等罪（詳如犯罪事實欄所載
      ），素行不良，有卷附臺灣高等法院被告前案紀錄表可憑
      ，其服用酒類後，吐氣酒精濃度高達1.13mg/l，猶執意駕
      駛自用小客車，漠視往來人、車安危，且疏未遵守道路交
      通安全規則，將車駛入來車道，形成高度危險，果終肇事
      致告訴人受傷，肇事後復未協助救護、旋即逃逸，罔顧他
      人生命、身體、健康，犯後復飾詞卸責，惡性非輕等一切
      情狀，分別量處如主文所示之刑，並定其應執行刑。
據上論斷，應依刑事訴訟法第二百九十九條第一項前段，道路交
通管理處罰條例第八十六條第一項，刑法第二條第一項、第一百
八十五條之三、第一百八十五條之四、第二百八十四條第一項前
段、修正前刑法第五十一條第五款，罰金罰鍰提高標準條例第一
條前段，現行法規所定貨幣單位折算新臺幣條例第二條，判決如
主文。
本案經檢察官劉邦繡到庭執行職務。
中    華    民    國    95    年    9     月    14    日
                      交通法庭  審判長法  官  莊深淵
                                      法  官  林源森
                                      法  官  蔡建興
上正本證明與原本無異。
如不服本判決，應於送達後十日內向本院提出上訴狀（須附繕本
），上訴於臺灣高等法院臺中分院。
                                      書記官  黃英寬
中    華    民    國    95    年    9     月    14    日
附錄本案論罪科刑法條：
刑法第一百八十五條之三：
服用毒品、麻醉藥品、酒類或其他相類之物，不能安全駕駛動力
交通工具而駕駛者，處一年以下有期徒刑、拘役或三萬元以下罰
金。
刑法第一百八十五條之四：
駕駛動力交通工具肇事，致人死傷而逃逸者，處六月以上五年以
下有期徒刑。
刑法第二百八十四條第一項：
因過失傷害人者，處六月以下有期徒刑、拘役或五百元以下罰金
，致重傷者，處一年以下有期徒刑、拘役或五百元以下罰金。


司法院資訊處製作；財團法人民間司法改革基金會備份。
